【裁判字號】    99,易,972
【裁判日期】    991223
【裁判案由】    竊盜
【裁判全文】
臺灣臺南地方法院刑事判決               99年度易字第972號
公  訴  人  臺灣臺南地方法院檢察署檢察官
被      告  黃俊達
選任辯護人  蔡淑文律師
上列被告因竊盜案件，經檢察官提起公訴（九十九年度偵字第三
六九七號），本院判決如下：
    主  文
黃俊達竊盜，處拘役伍拾伍日，如易科罰金，以新台幣壹仟元折
算壹日。
    事  實
一、黃俊達原為位於臺南市安平區○○○街二七九巷一八之二三
    號房屋（下稱本件房屋）之所有權人。前因黃俊達積欠債務
    ，業經黃俊達之債權人將前揭房屋聲請本院拍賣後，而於民
    國九十八年十月二十日由洪鼎輝得標買受，洪鼎輝並於九十
    八年十一月三日領得不動產權利移轉證書，取得本件房屋之
    所有權，而該屋之鐵製大門亦已屬洪鼎輝所有。詎黃俊達竟
    意圖為自己不法之所有，於九十八年十二月二十一日及同年
    月二十二日，於搬遷本件房屋內物品之際，徒手並利用不知
    情之友人共同搬運之方式，竊取已屬洪鼎輝所有之鐵製大門
    一只。嗣於九十八年十二月二十三日，洪鼎輝前往該處欲向
    黃俊達拿取大門鑰匙時，發現鐵製大門不在原處，始悉上情
    。
二、案經洪鼎輝訴由台南市警察局第四分局報告台灣台南地方法
    院檢察署檢察官偵查起訴。
    理  由
壹、證據能力之認定：按被告以外之人於審判外之陳述，經當事
    人於審判程序同意作為證據，法院審酌該言詞陳述或書面陳
    述作成時之情況，認為適當者，亦得為證據，刑事訴訟法第
    一百五十九條之五第一項定有明文。查被告於本院審理時對
    證人洪鼎輝於警詢時及偵訊中所為筆錄之證據能力均不爭執
    ，且本院依卷內資料審酌該警詢及偵訊筆錄作成時之情況，
    亦認為並未有何違背法律或其他相關規定之情事，而應認為
    適當，是依刑事訴訟法第一百五十九條之五第一項之規定，
    上開證人於警詢及偵訊所作之筆錄，為傳聞法則之例外而具
    有證據能力。另卷內之本院執行命令、不動產權利移轉證書
    、台南市台南地政事務所建物所有權狀（影本）、搬遷切結
    書各一紙、本院九十九年三月十八日南院龍九七執慎字第六
    八一九一號函文所附執行筆錄及勘估標的物現況照片八張、
    現場照片二十張、監視器翻拍照片二張等證據，亦均未經被
    告爭執證據能力，自得均引為認定事實之依據，先予敘明。
貳、犯罪事實之認定：
一、訊據被告黃俊達於本院審理時固坦承於前揭時地與協助搬家
    之友人將前揭鐵製大門搬走等情，惟矢口否認涉有竊盜犯行
    ，辯稱：告訴人洪鼎輝於其搬家時曾表示，可拆走之物均得
    拆走，而該鐵製大門亦可拆卸，故其認前開鐵製大門應屬於
    可搬走之物，並無竊盜之故意云云；辯護意旨則以：前揭鐵
    製大門等物尚未點交，故所有權尚未移轉予拍定人即告訴人
    洪鼎輝，被告仍為所有權人，當可有權處分云云。
二、經查：
  (一)本件房屋原為被告所有，然經被告之債權人聲請本院拍賣後
    ，已於九十八年十月二十日由告訴人洪鼎輝得標買受，並於
    九十八年十一月三日領得不動產權利移轉證書，取得本件房
    屋之所有權，嗣於九十八年十一月二十四日向台南市台南地
    政事務所登記等情，業經告訴人洪鼎輝於警詢、偵查及本院
    審理時陳述明確，並有本院執行命令、不動產權利移轉證書
    、台南市台南地政事務所建物所有權狀（影本）各件在卷可
    稽（參見警卷第九至第十二頁、第十四頁），此部分事實應
    堪認定。依此，告訴人洪鼎輝於九十八年十一月三日領得不
    動產權利移轉證書時，業已取得本件房屋之所有權，而該房
    屋所附之鐵製大門為該房屋之一部，是該鐵大門之所有權，
    亦已同時移轉予告訴人，辯護意旨主張告訴人尚未取得前開
    鐵製大門之所有權，被告仍保有前開鐵製大門之所有權，故
    得自行處分云云，當無可採。
  (二)告訴人洪鼎輝於九十八年十二月二十一日被告至本件房屋進
    行搬遷屋內事物時亦曾到場，並給付被告二萬五千搬遷費一
    節，業據被告與告訴人洪鼎輝於偵審中均敘明在案，並有搬
    遷切結書一份在卷（參見警卷第一三頁），此部分事實應堪
    認定。又告訴人於偵查中證稱：被告曾詢問能否將鐵門拆走
    ，其告知不可以等語（參見偵卷第一五頁）；復於本院審理
    時以證人身分結證稱：於九十八年十二月二十一日被告搬遷
    時，被告曾詢問是否可以處理前揭大門，其告知該門不能搬
    等語（參見本院卷第三六頁），參以被告於本院審理時供稱
    ：其搬完家隔天，告訴人即前往其永華二街住處質問為何大
    門不見等語（參見本院卷第六五頁背面），足見告訴人於被
    告搬遷時，確曾明確告知被告不能取走該大門，故於翌日發
    現被告將大門搬走後，始有迅即前往被告住處質問之舉。此
    外，告訴人於本院審理時結證稱：被告搬遷當日，其曾向被
    告索取外門鑰匙，但因被告尚未搬家完畢而未能取得等語（
    參見本院卷第三五頁），告訴人此舉亦足以佐證其並無放棄
    鐵製大門所有權之意，否則，當無需向被告索取鐵製大門鑰
    匙之必要。另參以本件房屋鐵製大門原係被告與本件房屋鄰
    居之鐵製大門一併製作而成，故與隔壁鄰居之鐵製大門形成
    一體，兩者感覺屬一平面等情，業據被告於本院審理時自承
    在卷（參見本院卷第六五頁背面），並有被告取走前開鐵門
    後之照片二紙附卷可參（參見警卷第一七頁、第一八頁上方
    照片）。而由照片所示亦可得知被告取走之鐵製大門上之門
    框係與隔壁鄰居連成一氣，造型、設計均相同之情況，如欲
    配合整體形象而重作大門，勢必需另行依原規格打造，而被
    告於同日審理時亦陳稱該鐵門係其花費十餘萬元所製作，足
    見該鐵門價值不菲，衡情告訴人當無可能同意被告擅自取走
    ，而自行花費十餘萬元再定製作另一完全相同鐵門之理。故
    依告訴人之證述及其發現鐵製大門遭被告竊取後之反應，另
    參酌前開鐵製大門之價值、製作源由與造型等事項，堪認告
    訴人於偵審中所為：曾告知被告不得取走前開鐵製大門之證
    述，與事實相符，當可採信。被告否認告訴人曾為前述告知
    云云，應無可採。被告雖另辯稱：告訴人曾表示能拆之物均
    可取走，而該鐵門極易拆下，故其應當可以取走云云。惟告
    訴人曾告知被告不可取走大門一節，已如前述，是被告當無
    誤認可取走鐵製大門之可能。況依社會通念，房屋大門本屬
    維護居家安全區隔住宅內外之重要設施，且有相當之價值，
    並有防備宵小入侵之功能，與室內之插座、鏡子等屋內小型
    傢具設備不能等同齊觀，此乃眾所周知之事，被告前開所辯
    ，係無視鐵製大門與其他小型傢具設備之價值、功能之差別
    ，故意混淆兩者之差別，與社會通念相違，難以採信。復以
    被告取走鐵製大門後翌日，告訴人即至被告住處要求其歸還
    鐵製大門，然被告仍拒絕歸還，顯見被告係有意識的竊取該
    大門，並非單純因誤解告訴人意思而取走該鐵製大門。從而
    ，被告辯稱誤認可取走鐵製大門，並無竊盜之故意云云，顯
    無可採。
  (三)綜此，被告竊盜前開房屋之鐵製大門之犯行，已臻明確，堪
    以認定，應依法論科。
三、
  (一)核被告所為係犯刑法第三百二十條第一項之竊盜罪。被告利
    用不知情之友人與之共同搬走前開鐵製大門之舉，為間接正
    犯。
  (二)公訴意旨復認被告除竊盜前開鐵製大門外，另將本案房屋內
    之地下室、一、三樓浴室臉盆三座、鏡子三只、二、四樓浴
    室鏡子二只、地下室車庫之抽水馬達一座、一樓開關插座三
    只、一樓廚具整組、一樓隔間強化玻璃一面，搬運至其新遷
    住處，認被告此舉亦涉竊盜犯行云云。訊據被告固坦承將本
    案房屋內之地下室、一、三樓浴室臉盆三座、鏡子三只、二
    、四樓浴室鏡子二只、一樓開關插座三只等物取走，惟否認
    涉有此部分竊盜犯行，辯稱：其並未取走抽水馬達；強化玻
    璃係搬家之際不慎打破；其餘物件係因告訴人稱能拆走的均
    可拆走，故逕行取走，並無竊盜之意等語。經查：
    (1)告訴人於本院審理時結證稱：其自查封至取得房屋為止，
      自始自終均未曾看過地下室抽水馬達；於九十八年十二月
      二十一日當日，其走到地下室樓梯口時，因見到處均是垃
      圾，故未下去察看等語（參見本院卷第三五頁背面至第三
      六頁），是該地下室抽水馬達何時不在本件房屋內？是否
      確係被告取走？實難肯認。而告訴人於本院審理時亦證稱
      ：其係因鄰居告知始知被告取走抽水馬達云云，惟經本院
      命警帶同告訴人前往查訪，告訴人則稱：鄰居不願意出面
      作證，而其亦不願意麻煩該鄰居云云（參見本院卷第五０
      頁），故未能查證告訴人前開所云，鄰居看見被告取走抽
      水馬達等敘述是否與事實相符。另被告於警詢初次應訊時
      ，雖就承辦員警詢問是否取走抽水馬達等問題時，為肯定
      之表示。惟觀承辦員警詢問之問題長達五行，其中指述被
      告取走之物品甚多，且其中不乏被告確實取走之臉盆等物
      （參見警卷第一頁背面），而被告就該問題之回答，係先
      為肯定之回答，但主要在於爭執告訴人於搬遷之際曾表示
      僅要空屋，可拆走之物均得拆走等言語，故其拆走前開物
      品係具有合法權源（參見前開警詢筆錄）。而於偵查中，
      被告即已爭執未注意警詢筆錄，否認取走抽水馬達（參見
      偵卷第一六頁），此外，亦無其他證據足認被告確實取走
      該馬達。尚難僅以前開警詢筆錄為唯一證據即認被告確有
      取走該抽水馬達之行為。
    (2)訊據被告供稱：其於九十八年十二月二十一日搬遷當日，
      告訴人到場見其拆卸流理台時，曾表示欲以五千元購買，
      經其拒絕等語，而告訴人於本院審理時證稱：其見被告已
      經將流理台拆下，遂表示願意以五千元向其購買，被告表
      示流理台之價值不菲，故其告知被告請其自行留用（參見
      本院卷第三三頁背面），是依告訴人於搬遷當日之前揭言
      行可認告訴人確有同意被告將流理台等廚具取走留用，自
      難認被告就此部分涉有何竊盜犯行。
    (3)本件房屋內之強化玻璃於被告搬遷當日業已拆下放置在旁
      ，然於搬家之際不慎打破一節，業據被告供稱在卷，核與
      證人即當日亦曾到場協助被告搬家之證人蔡明修於本院審
      理時結證稱：該強化玻璃原在一樓至二樓轉角處，於搬遷
      時先行拆下，但因其與被告搬櫃子時不小心打破等語（參
      見本院卷第三八頁）證述相符，參以強化玻璃雖經強化，
      然如遭木製櫃子撞擊，仍不免破碎之可能，是被告前開所
      辯，尚非全然無可能。此外，亦無證據足認被告確實將該
      強化玻璃取走，本於罪證有疑，利歸於被告，應認公訴意
      旨所指被告就此部分所涉竊盜犯行，罪嫌尚有不足。
    (4)證人蔡明修於本院審理時到庭證稱：告訴人到場時曾表示
      他們只要空屋，其他的能拆走就拆走等語（參見本院卷第
      三七頁），核與被告此部分所辯相符。是被告於本院審理
      時供稱：係因告訴人表示能拆就可拆走，因而取走地下室
      、一、三樓浴室臉盆三座、鏡子三只、二、四樓浴室鏡子
      二只、一樓開關插座三只等物等語，尚非無據。另告訴人
      於本院審理時雖否認曾表示能拆走就可拆走云云，惟告訴
      人於偵查中亦曾表示搬遷時並未就每項物品一一確認被告
      可否取走（參見偵卷第一六頁），是被告認其可取走，亦
      非全無可能。況前開臉盆等物，價值原已不高，且使用日
      久，殘存價值更低，本非告訴人購屋時所關注之重點，此
      觀告訴人於本案發生後，向被告質疑為何取走相關物品時
      ，亦曾表示如被告將鐵製大門歸還，其將不予提告（參見
      本院卷第三六頁背面），亦可得知，是被告主張其取走前
      開物品時，係本於告訴人所云能拆走均可拆走之言語，並
      無竊盜故意等語，尚可採信。
    (5)從而，依本院調查證據所得，應認被告竊取之物僅有鐵製
      大門，公訴意旨所指被告另涉之竊取之地下室、一、三樓
      浴室臉盆三座、鏡子三只、二、四樓浴室鏡子二只、地下
      室車庫之抽水馬達一座、一樓開關插座三只、一樓廚具整
      組、一樓隔間強化玻璃一面部分竊盜犯行，尚有未洽，併
      此敘明。
  (三)爰審酌被告犯罪動機、手段、所得、告訴人業已支付搬遷費
    以鼓勵其提前、順利搬遷，竟仍將前揭鐵製大門竊走、對告
    訴人造成之損害、犯罪後否認犯行之態度等一切情狀，量處
    如主文所示之刑，並諭知易科罰金之折算標準，以資懲儆。
據上論斷，應依刑事訴訟法第二百九十九條第一項前段，刑法第
三百二十條第一項、第四十一條第一項前段，刑法施行法第一條
之一，判決如主文。
本案經檢察官許華偉到庭執行職務
中    華    民    國    99    年    12    月    23    日
                      刑事第四庭
                          法  官   卓穎毓
以上正本證明與原本無異。
如不服本判決應於收受本判決後10日內向本院提出上訴書狀，並
應敘述具體理由。其未敘述上訴理由者，應於上訴期間屆滿後20
日內向本院補提理由書狀（均須按他造當事人之人數附繕本）「
切勿逕送上級法院」。
                          書記官   林書婷
中    華    民    國    99    年    12    月    23    日
附錄法條：
中華民國刑法第320條
意圖為自己或第三人不法之所有，而竊取他人之動產者，為竊盜
罪，處 5 年以下有期徒刑、拘役或 500 元以下罰金。
意圖為自己或第三人不法之利益，而竊佔他人之不動產者，依前
項之規定處斷。
前二項之未遂犯罰之。

司法院資訊處製作；財團法人民間司法改革基金會備份。
